【裁判字號】    92,聲,490
【裁判日期】    920411
【裁判案由】    
【裁判全文】
臺灣板橋地方法院民事裁定  九十二年度聲字第四九○號
    聲  請  人
    （即原告）    己○○
    訴訟代理人    黃安然律師
    複  代理人    趙玉雯
    相  對  人
    （即被告）    午○○○
    訴訟代理人    巳○○
    相  對  人
    （即被告）    丙○○
    訴訟代理人    乙○○
    相  對  人
    （即被告）    寅○○
    訴訟代理人    戊○○
    訴訟代理人    胡盈州律師
    相  對  人
    （即被告）    丑○○
                  庚○○○
                  卯○○
                  辰○○
                  辛○○
                  壬○○
                  丁○○
                  甲○○
                  子○○
                  癸○○
    兼右十被告
    訴訟代理人    戊○○
    訴訟代理人    胡盈州律師
右當事人間請求返還無權占有土地等事件，聲請人即原告於訴訟視為撤回起訴後，聲
請續行訴訟，本院裁定如左：
    主      文
聲請駁回。
聲請程序費用由聲請人即原告負擔。
    理      由
一、本件聲請人（即原告）聲請意旨略以：聲請人即原告之訴訟代理人黃安然律師於
    鈞院指定民國九十一年十一月二十一日下午二時四十分之言詞辯論期日，因未克
    出庭，已具狀請假，同時表示請另定庭期，不應視為兩造合意停止訴訟程序，爰
    請准予續行審理本案等語。
二、按當事人於辯論期日到場不為辯論者，視同不到場；當事人兩造遲誤言詞辯論期
    日者，除別有規定外，視為合意停止訴訟程序；合意停止訴訟程序之當事人，如
    於四個月內不續行訴訟者，視為撤回其訴或上訴。民事訴訟法第三百八十七條、
    第一百九十一條前段及第一百九十條前段定有明文。職是，當事人一造遲誤言詞
    辯論期日，他造雖到場但不為辯論者，即屬兩造遲誤言詞辯論期日，除別有規定
    外，視為合意停止訴訟程序。如當事人不於四個月內續行訴訟，即視為撤回其訴
    或上訴，初不因其為明示合意停止或擬制合意停止而異，如此解釋始符合民法第
    一百九十條、第一百九十一條之立法意旨（最高法院八十七年度臺抗字第五六三
    號裁定意旨參照）。又按審判長所定之言詞辯論期日，不因當事人聲請變更而失
    其效力。故當事人一造雖聲請變更期日，但在未經審判長裁定變更前，仍須於原
    定期日到場，否則應認為遲誤期日，最高法院二十八年上字第五○一號及四十一
    年台上字第九四號著有判例（最高法院八十二年度台上字第二七五七號裁判要旨
    可供憑參）。
三、經查本院受理聲請人與相對人間八十七年度訴字第六八二號返還無權占有土地等
    事件，本院定九十一年十一月二十一日下午二時四十分言詞辯論期日，並均於同
    年十一月七日即合法送達於聲請人（即原告）之訴訟代理人黃安然律師、原告複
    代理人趙玉雯、被告訴訟代理人等，有送達回證五份在卷可佐，是兩造於九十一
    年七月十一日言詞辯論期日前，均已受合法知。原告之訴訟代理人黃安然律師雖
    於九十一年十一月十五日具陳報狀表示：「本件鈞院訂於九十一年十一月二十一
    日下午四十分開庭，唯查該日彼時本訴訟代理人庭期適撞期，未克準時出庭，．
    ．．爰狀請鈞院另訂庭期」。惟依前揭最高法院判例及裁判要旨所示，審判長所
    定之言詞辯論期日，不因當事人聲請變更而失其效力，本件原告訴訟代理人雖具
    狀聲請變更期日，但在未經審判長裁定變更前，仍須於原定期日到場，否則應認
    為遲誤期日。況依原告訴訟代理人黃安然律師前開陳報狀表明本件言詞辯論期日
    時間與其所另受委任之案件庭期撞期，惟本件聲請人即原告除委任訴訟代理人黃
    安然律師外，黃安然律師亦尚有委任複代理人趙玉雯，且該複代理人趙玉雯亦合
    法收受上開言詞辯論期日通知書，已如前述，而原告複代理人趙玉雯並無何無法
    到庭之正當理由。乃聲請人即原告於九十一年十一月二十一日遲誤言詞辯論期日
    未到場辯論，相對人即被告丑○○、庚○○○、卯○○、辰○○、辛○○、壬○
    ○、丁○○亦均經合法通知，無正當理由未到場；而相對人午○○○、丙○○、
    戊○○、寅○○、甲○○、子○○、癸○○所委任之訴訟代理人陳瑞萍律師，則
    拒絕辯論（有是日言詞辯論筆錄一份在卷可佐），即該當民事訴訟法第一百九十
    一條前段構成要件，應視為合意停止訴訟程序，其逾四個月未聲請續行訴訟程序
    ，自應視為聲請人撤回其訴。即聲請人對於其遲誤該次言詞辯論期日之情，既未
    有爭執，到場之相對人復拒絕辯論，不問兩造間是否有合意停止之意，依民事訴
    訟法第一百九十一條前段規定，已擬制為合意停止訴訟程序。該條但書所謂「法
    院認為必要時，得依職權續行訴訟」，僅限於擬制合意停止後四個月內，法院始
    得依職權續行。蓋於四個月內未續行（不問係依當事人聲請，或依職權），依同
    法第一百九十條前段規定，已視為撤回，此為訴訟法上當然之效果，法院無得再
    依職權續行復活已終結之訴訟程序。是聲請人聲請續行前開訴訟程序，尚非有據
    ，不應准許。
四、依民事訴訟法第九十五條、第七十八條，裁定如主文。
中      華      民      國    九十二    年      四      月     十一     日
                        臺灣板橋地方法院民事第四庭
~B法      官  陳翠琪
右為正本係照原本作成
如對本裁定抗告須於裁定送達後十日內向本院提出抗告狀
中      華      民      國    九十二    年      四      月     十一     日
~B法院書記官  陳蒼仁


司法院資訊處製作；財團法人民間司法改革基金會備份。
